臺灣高等法院臺中分院刑事判決
110年度上訴字第2210號
上  訴  人  
即  被  告  蔡幸娥


上列上訴人即被告因偽造文書案件，不服臺灣臺中地方法院109
年度訴字第3012號中華民國110年9月28日第一審判決（起訴案號
：臺灣臺中地方檢察署109年度偵字第35415號），提起上訴，本
院判決如下：
    主  文
上訴駁回。
    犯罪事實
一、蔡幸娥前為蔡宏坤之岳母（蔡幸娥之女趙千涵與蔡宏坤業於
    民國105年間離婚），蔡幸娥明知其未受蔡宏坤之委託申請
    蔡宏坤所有坐落臺中市○○區○○段00○00地號土地、臺中市○○
    區○○段00○號建物（下分別稱本案土地、本案建物，合稱本
    案土地及建物）之第一類謄本及異動索引資料，竟因民事訴
    訟紛爭之需要，為了取得上開地籍資料以作為其訴訟上攻防
    使用，基於行使偽造準私文書（起訴書誤載為私文書）之犯
    意，於107年10月29日15時57、58分許（起訴書誤載為15時5
    5分許），在臺中市清水地政事務所（下稱清水地政事務所
    ），向不知情之清水地政事務所櫃檯承辦人員廖麗美佯稱其
    係受蔡宏坤本人之委託，欲申請本案土地及建物之第一類登
    記謄本、異動索引資料，並提供蔡宏坤之身分證字號資料供
    廖麗美查看，由廖麗美代為在清水地政事務所電子化作業系
    統之制式地籍謄本及相關資料申請書，填載申請項目為本案
    土地及建物之第一類登記謄本及異動索引資料、申請人為蔡
    宏坤及蔡宏坤之身分證字號、代理人為蔡幸娥及蔡幸娥之身
    分證字號，並在委任關係欄位勾選「本申請案，係受申請人
    之委託，如有虛偽不實，本代理人願負法律責任」等語，待
    蔡幸娥以雙向螢幕閱覽後，由蔡幸娥在電腦螢幕所顯示上開
    電子申請書之簽章欄位，以電子簽名方式簽署其姓名確認，
    而偽造完成用以表示蔡幸娥係受蔡宏坤本人之委託而申請上
    開登記謄本及異動索引資料之電子申請書（準私文書），並
    以之向廖麗美行使，廖麗美誤認其係受蔡宏坤委託代理申請
    上開地籍資料，乃據以列印本案土地及建物之第一類登記謄
    本、異動索引資料予蔡幸娥收執，足以生損害於蔡宏坤本人
    及地政機關對於管理申請地籍資料事項之正確性。
二、案經蔡宏坤委任林亮宇律師、李秉謙律師告訴臺灣臺中地方
    檢察署（下稱臺中地檢署）檢察官偵查起訴。
    理  由
壹、證據能力：
一、按被告以外之人於審判外之陳述，雖不符刑事訴訟法第159
    條之1至第159條之4之規定，然經當事人於審判程序同意作
    為證據，法院審酌該言詞陳述作成時之情況，認為適當者，
    亦得為證據；當事人、代理人或辯護人於法院調查證據時，
    知有刑事訴訟法第159條第1項不得為證據之情形，而未於言
    詞辯論終結前聲明異議者，視為有前項之同意，刑事訴訟法
    第159條之5定有明文。查檢察官、上訴人即被告蔡幸娥（下
    稱被告）就本判決以下所引用被告以外之人於審判外之陳述
    ，均同意有證據能力或無意見（見本院卷第134至138、161
    頁），本院審酌該等證據之取得過程並無瑕疵，以之作為證
    據係屬適當，認均有證據能力。
二、非供述證據之物證，或以科學、機械之方式，對於當時狀況
    所為忠實且正確之記錄，性質上並非供述證據，無傳聞法則
    規定之適用，如該非供述證據非出於違法取得，並已依法踐
    行調查程序，即不能謂其無證據能力。本件判決以下引用之
    非供述證據，經本院於審理時依法踐行調查證據程序，與本
    案待證事實具有自然之關聯性，且無證據證明係公務員違法
    取得之物，依法自得作為證據。
貳、認定犯罪事實之證據及理由：
    訊據被告固坦認其前為告訴人蔡宏坤（下稱告訴人）之岳母
    ，且未受告訴人之委託申請本案土地及建物之第一類謄本、
    異動索引資料，及有於上開時間，在清水地政事務所，向櫃
    檯承辦人員廖麗美辦理申請地籍資料，而取得本案土地及建
    物之第一類謄本、異動索引資料等情，惟矢口否認有何行使
    偽造準私文書之犯行，辯稱：①我是第一次去地政機關詢問
    ，承辦人員廖麗美告訴我一般民眾都是申請第二類謄本，她
    說我有拿我跟告訴人的訴訟書狀，因為有訴訟關係，順便幫
    我申請第一類謄本，省得我跑來跑去，我沒有佯稱是告訴人
    要我去申請，我只是請教廖麗美而已，第一類登記謄本不是
    我自己要申請，是廖麗美自己很好心給我第一類謄本；②廖
    麗美應該要證明我有拿告訴人的身分證、印章及健保卡去辦
    理，如果她無法證明，就是她的行政缺失，我不需要為了政
    府機關的行政人員疏失買單；③上開電子申請書的簽名是代
    表地政人員有給我文件，地政人員也沒有讓我看到這申請書
    ，我完全不知道，是被起訴後才知道有上開申請書云云。經
    查：
一、被告前為告訴人之岳母（被告之女趙千涵與告訴人業於105
    年間離婚），被告未受告訴人委託申請本案土地及建物之第
    一類謄本、異動索引資料，及被告係因民事訴訟紛爭，為取
    得告訴人之地籍資料，而於107年10月29日15時57、58分許
    ，在清水地政事務所，向該所櫃檯承辦人員廖麗美申請地籍
    資料，並有在清水地政事務所電子化作業系統為電子簽名後
    ，取得本案土地及建物之第一類登記謄本、異動索引資料等
    情，為被告所坦認或不爭執（見原審卷第44至45、51、186
    頁；本院卷第133頁），核與證人即清水地政事務所承辦人
    員廖麗美於偵查及原審之證述（見他7426卷第95至97頁；原
    審卷第160至178頁）大致相符，並有告訴人及被告之個人戶
    籍資料（見他7426卷第19、23頁）、清水地政事務所臨櫃地
    籍謄本申請紀錄清冊（見他7426卷第17頁）、本案建物之地
    籍謄本及相關資料電子申請書列印【內容記載：申請人為告
    訴人，代理人為被告，申請項目為第一類登記謄本及異動索
    引】（見原審卷第97頁）、本案土地之地籍謄本及相關資料
    電子申請書列印【內容記載：申請人為告訴人，代理人為被
    告，申請項目為第一類登記謄本及異動索引】（見他7426卷
    第51頁；原審卷第95頁）在卷可憑，堪信屬實。
二、清水地政事務所於102年12月12日，業經臺中市政府地政局
    統一建置雙向螢幕櫃檯，民眾於申領地籍謄本時，免填謄本
    申請書紙本，申請過程係經由櫃檯雙向螢幕顯示電子地籍謄
    本申請書内容【如申請內容、申請人、代理人、委任關係等
    資料】，經民眾確認無誤後，由民眾於雙向螢幕簽名或在紙
    張簽名掃描於電子地籍謄本申請書後完成作業；本案被告於
    107年10月29日申請地籍資料【即申請本案土地及建物之第
    一類登記謄本、異動索引資料】之案件係依上開方式辦理申
    請等情，有清水地政事務所110年9月23日清地資字第110000
    2812號函暨所附雙向櫃檯照片（見原審卷第91至92、105至1
    16頁）在卷可憑。又地政調取申請書自107年後都是電子化
    ，沒有使用紙本申請，並無申請書紙本等情，有臺中地檢署
    辦案公務電話紀錄表（見他7426卷第79頁）在卷可稽。且關
    於建置雙向螢幕之時間及情形乙節，經原審函詢臺中市政府
    地政局，經該局函復稱：建置時間係於102年間，依「WEB版
    後續軟硬體擴充及雙向櫃檯服務建置案」就轄下地政事務所
    統一建置申領地籍謄本雙向螢幕櫃檯，建置之雙向螢幕同清
    水地政事務所前開所附之雙向櫃檯照片等情，亦有臺中市政
    府地政局110年5月13日中市地資字第1100019201號函暨上開
    決標案決標公告（見原審卷第117至123頁）在卷可參。足見
    被告於107年10月29日在清水地政事務所為本案申請時，清
    水地政事務所已施行電子化作業，被告於申領上開地籍資料
    時，免填申請書紙本，其申請過程係由櫃檯雙向螢幕顯示電
    子地籍謄本申請書内容【如申請內容、申請人、代理人、委
    任關係等資料】，經民眾確認無誤後，由民眾於雙向螢幕簽
    名或在紙張簽名掃描於電子地籍謄本申請書後完成作業，並
    無填寫紙本申請書。　　
三、證人廖麗美【即清水地政事務所櫃檯承辦人】①於偵訊時證
    稱：我自105年開始在清水地政事務所擔任窗口服務人員，
    本案申請書是我承辦發出，當時被告是要來申請第一類謄本
    及異動索引；民眾要當事人的資料，一定要提供權利人身分
    證資料，如果僅說是權利人親屬，說下次補資料，我會請他
    下次再來申請，本案應該是有提示身分證資料給我，我相信
    有接受代理才發給，如果只是說有訴訟關係要調閱權狀是不
    行的，縱使是拿法院公文要來調閱第一類謄本，我們也要看
    受文者是誰，受文者跟權利人不符又沒拿出身分證資料，我
    們不會發給等語（見他7426卷第95至97頁）。②於原審證稱
    ：被告申辦土地資料是我承辦，但過程我沒什麼印象，申請
    一類謄本如果有拿出本人身分證影本或健保卡也可以受理，
    我們不會影印身分證留底，如果有提供身分證給我們，又有
    提供地段、地號，就會直接發給他們；本案謄本申請書都是
    在電腦跟螢幕上作業，如果是代理人，我們現在都是用口述
    方式，不用書寫資料，申請書上勾選欄位也是申請人口述給
    我們勾選，會給申請人確認，跟他說這是你申請的，請你核
    對一下，如果正確的話，就讓申請人在螢幕簽名，我們螢幕
    是雙向螢幕的，就如同原審卷第105頁之照片顯示，有些人
    在螢幕上簽名，有些人不會簽，因為會很滑，就先在紙上簽
    名，我們再用拍照的方式掃描上去，我在窗口服務時就已使
    用雙向螢幕了，我沒有看過手寫板；申請書上有簽章欄及領
    件欄，簽名是同時簽的，因為畫面是整片的，申請人簽完就
    會自己跳出來；現在已經簡化申請流程，不用出具委託書；
    本案申請用途寫「自行參考」，是因為他們來申請時都是要
    自行參考，一定要用法院的公文過來，我們才會點法院訴訟
    用途，一般民眾來不會講用途，就是說要請謄本，民眾如果
    特別提到有訴訟案件的話，會要求民眾要有法院的文件，且
    法院公文要有要求提供第一類謄本，才會印給他，如果沒有
    公文，不會給他；當事人在申請時，我們會跟民眾解釋第一
    、二、三類謄本之區分，桌上也有範例參考，申請項目決定
    權在申請人，申請第一類要提供相關資料及條件符合，不然
    沒有辦法做，如果條件符合，就依照其提供的資料辦理；民
    眾如果說要申請謄本，我都會詢問他是要申請一類謄本還是
    二類謄本，如果民眾有問我差別，我會回答，民眾若要第一
    類謄本，我會跟民眾說明第一類謄本須有本人委託，確認後
    才會輸入資料並帶入委任關係，如果民眾說沒有委任關係，
    就不能辦理第一類謄本，會給他二類謄本，電腦螢幕資料會
    請民眾確認，確認申請資料是否符合需求、是否是申請的資
    料等語（見原審卷第160至178頁）。由證人廖麗美前揭證述
    可知，民眾至清水地政事務所申辦地籍資料時，如果是要申
    請他人土地或建物之第一類謄本，必須受有權利人委託，且
    須提供權利人之身分資料及欲查詢之地段、地號等資訊，方
    可申辦，否則僅能申請第二類謄本，民眾若非權利人本人，
    證人廖麗美會先詢問確認其是否有受權利人委託，民眾若陳
    明係受權利人委託，證人廖麗美始會在電子申請書代為輸入
    資料並帶入委任關係（勾選代理欄位），並利用雙向螢幕，
    請民眾確認電子申請書內容無誤後，讓民眾簽名申辦。
四、證人廖麗美【即清水地政事務所櫃檯承辦人】前揭證述情節
    ，核與被告於偵訊時所述，其辦理本案申請時，地政人員（
    即證人廖麗美）有當場向其講述說明第一、二類謄本有何不
    同，被告知悉其區別等情相符（見他7426卷第85頁），亦與
    ⑴卷附清水地政事務所網頁有關第一、二類謄本之區別及申
    請要件說明（於104年8月25日發布）列印資料敘明：「第一
    類謄本，係本人或代理人提出登記名義人之統一編號，得申
    請提供各類地籍資料，其個人資料均予顯示，至其他共有人
    、他項權利人及管理者之統一編號及出生日期則予隱匿」、
    「第二類謄本，任何人均得申請隱匿登記名義人之統一編號
    及出生日期之地籍資料」等情（見他7426卷第13頁）；⑵前
    述清水地政事務函、臺中地檢署辦案公務電話紀錄表及臺中
    市政府地政局函等資料所敘明：被告於107年10月29日至清
    水地政事務所申請本案土地及本案建物之第一類登記謄本、
    異動索引資料時，已施行電子化作業，免填申請書紙本，申
    請過程係經由櫃檯雙向螢幕顯示電子申請書内容【如申請內
    容、申請人、代理人、委任關係等資料】，經被告確認無誤
    後，由被告於雙向螢幕簽名或在紙張簽名掃描於電子地籍謄
    本申請書後完成作業，並無紙本申請書等情，均屬一致，足
    堪佐證證人廖麗美之前揭證言屬實。
五、依前揭說明可知，本案地籍資料之申請是以電子化作業辦理
    ，由被告在電子申請書上，以電子簽名方式簽署其姓名，且
    有本案建物之地籍謄本及相關資料電子申請書列印（見原審
    卷第97頁）、本案土地之地籍謄本及相關資料電子申請書列
    印（見他7426卷第51頁；原審卷第95頁）在卷可憑，已堪認
    定。起訴書犯罪事實欄記載本案申辦過程乃廖麗美將上開電
    子申請書列印紙本供被告查看及被告係在紙本申請書上簽名
    等情，顯屬誤會，惟既經查明，自應予更正。
六、本案被告既可透過雙向螢幕確認上開電子申請書之內容，本
    案電子申請書已明確顯示：申請項目為第一類登記謄本及異
    動索引、申請人為告訴人、被告為申請人之代理人，且委任
    關係勾選「本申請案，係受申請人之委託，如有虛偽不實，
    本代理人願負法律責任」等內容，被告仍在螢幕上以電子簽
    名方式簽署其姓名確認，足見被告上開申請，確係被告佯為
    告訴人之代理人，擅自以告訴人為申請人向清水地政事務所
    申領本案土地及建物之第一類登記謄本、異動索引資料，被
    告主觀上有冒用告訴人名義申辦之偽造故意，應可認定。
七、按刑法上偽造文書罪之成立，以足生損害於公眾或他人為特
    別要件，所謂足生損害，係以有生損害之危險為已足，不以
    發生實際上損害為必要，故如他人有可受法律保護之利益，
    因此遭受損害或有受損害之虞，即難謂非足以生損害。本案
    被告佯為告訴人之代理人，以告訴人為申請人，申領本案土
    地及建物之第一類登記謄本、異動索引資料，使清水地政事
    務所承辦人員廖麗美誤認確係告訴人委託被告為代理人申請
    上開地籍資料，因而發給上開地籍資料，被告所為已損及告
    訴人之權益，且使受理申請之清水地政事務所承辦人員廖麗
    美誤認其有權申請，亦破壞地政機關對於管理申請地籍資料
    事項之正確性，其所為自堪認足生損害於告訴人本人及地政
    機關對於管理申請地籍資料事項之正確性。　　　　
八、被告雖以前詞置辯，惟查：　　
　㈠證人廖麗美為清水地政事務所櫃檯承辦人，其明瞭第一、二
    類謄本之區分及申請要件，遇非權利人本人之民眾要申請第
    一類謄本時，主動詢問該民眾是否有受權利人委託之情後，
    始代為填載相關電子申請書供民眾確認及簽名，其所述處理
    流程，合於常情。本案被告詢問證人廖麗美第一、二類謄本
    資料之區分，證人廖麗美將兩者之區別及申辦條件告知被告
    ，並向被告確認是否為申請人本人或代理人後，始填寫相關
    申請書由被告簽名確認，如此處理，並無不合理之處。酌以
    證人廖麗美僅係偶然受理本案地籍資料申請之地政機關櫃檯
    （窗口）服務人員，其與被告素不相識，衡情，倘證人廖麗
    美知悉被告未受告訴人委託，豈可能違反規定將有顯示權利
    人（登記名義人）個人資料之第一類謄本發給被告。被告所
    辯：伊沒有佯稱是告訴人委託伊申辦，第一類登記謄本不是
    伊自己要申請，是廖麗美自己好心給伊的云云，悖於常情，
    難認可採。
　㈡被告於本案申請第一類謄本【107年10月29日】前之107年7月
    18日，曾在清水地政事務所，以電子化方式申請臺中市○○區
    ○○段○○○段○地○地號詳卷）之第一類地籍謄本，該申請內容
    ，亦為被告以代理人身分辦理申請，於委任關係欄位勾選「
    本申請案，係受申請人之委託，如有虛偽不實，本代理人願
    負法律責任」等語，以雙向螢幕閱覽後，被告在電子申請書
    簽名確認等情，有清水地政事務所110年9月23日清地資字第
    1100002812號函暨所附上開107年10月18日地籍謄本及相關
    資料申請書列印（見原審卷第91至93頁）在卷可憑。足見被
    告於本案申請第一類謄本【107年10月29日】前，已曾有類
    似【即利用電子化方式，以代理人身分，申請第一類謄本】
    之申辦經驗，其對於電子化之申請過程、謄本種類之區分，
    及非登記名義人申請第一類謄本需有委任關係等情，當有所
    認知，並非毫無經驗。是被告所辯：伊沒有佯為代理人，第
    一類登記謄本不是伊自己要申請，伊簽名只是代表簽收領件
    云云，亦非可採。
　㈢證人廖麗美①於偵訊時證述：有法院來的文要調閱第一類謄本
    ，我們要看受文者是誰，受文者跟權利人不符，又沒拿出身
    分證，我們不會發給，因為我們一定會影印身分證等語（見
    他7426卷第96頁）；②於原審證述：留底部分是法院要求提
    供謄本的公文，及持公文之申請人及代理人的身分證要影印
    ，如果是自行參考的話不會留底等語（見原審卷第173至175
    頁）。由證人廖麗上開證述可知，證人廖麗美始終證述倘民
    眾持法院公文申辦第一類地籍謄本等相關資料時，才會留存
    法院公文、申請人及代理人之身分證件資料，尚難認其證述
    有明顯反覆之情。又自107年後之申領地籍資料已採電子化
    作業，是包含申請內容、申請人、代理人、委任關係等資料
    之電子申請書，係顯示於雙向螢幕供民眾確認後簽名，並無
    列印紙本申請書或留存相關身分證件，本案地籍資料申請是
    採行電子化作業等情，有如前述，自無列印申請書或留存相
    關證件影本資料之需，是被告以證人廖麗美或清水地政事務
    所無留存當初被告提供告訴人身分資訊之資料乙節，質疑證
    人廖麗美之證詞不實云云，亦不足採。
　㈣證人趙若喻【被告之女】雖於原審證稱：當天是我陪同被告
    前往申辦告訴人房地資料，當時是因與告訴人有刑事附帶民
    事訴訟關係要用於法律用途，我們當時是帶著刑事判決問地
    政人員說有訴訟關係，可以調閱什麼資料，地政人員廖麗美
    先問我們有沒有土地建號，我們說沒有之後，又問說有無告
    訴人身分證，我們說判決書有身分證字號是否可以，廖麗美
    就說可以，我們只有出示判決書給廖麗美看，沒有出示其他
    資料，本來廖麗美跟我們說可以申請第二類謄本，但後來廖
    麗美突然問我母親說你要不要連第一類謄本一起申請，這樣
    不用跑第二趟，你也不知道要陳報給法院哪一種，就兩者一
    起申請，我母親有問廖麗美是否可以，廖麗美就說可以，當
    場我們沒有填什麼資料，廖麗美就影印判決書後開始作業，
    最後有請我母親簽名，我母親有問她簽名理由為何，廖麗美
    說表示有收到文件，簽完名等一下子就拿到謄本；當時是在
    如原審卷第113頁照片所示手寫板上簽名，櫃檯也只有一台
    螢幕，是面對承辦人員，我們的方向沒有電腦螢幕，看不到
    承辦人員螢幕內容，她也沒有把電腦螢幕轉給我們看跟說明
    ，我不知道第一類跟第二類的差別，廖麗美當場也沒有解釋
    ，廖麗美跟我們說可以申請，不用跑來跑去跑兩趟，我們相
    信政府機關人員就申請，我跟我母親也沒有詢問跟了解謄本
    區別等語（見原審卷第148至159頁）。然查：依證人趙若喻
    所述，證人廖麗美是先告知可以申請第二類謄本，嗣又主動
    詢問是否申請第一類謄本。但衡情，證人廖麗美為地政機關
    櫃檯（窗口）服務人員，其知悉申辦地籍資料之相關規定，
    復與被告素不相識，僅係偶然受理本案地籍資料申請事宜，
    實難認證人廖麗美在已經確認及建議被告可申請第二類謄本
    之情況下，另會於未確認被告是否有告訴人委託，甚至知悉
    被告未受委託之情況下，「主動」詢問被告是否要申領第一
    類登記謄本及異動索引資料，而違反規定將有顯示權利人（
    登記名義人）個人資料之第一類謄本發給被告。證人趙若喻
    上所述情節，顯與常情有違。況證人趙若喻證述被告係以手
    寫板簽名及當時櫃檯僅單向螢幕等節，與清水地政事務所及
    臺中市政府地政局前揭函文資料所示本案當時申辦櫃檯係雙
    向螢幕之情，亦有未合。甚至，證人趙若喻所述關於證人廖
    麗美未解釋謄本種類之區別，被告沒有詢問及了解謄本區別
    云云，亦與被告於偵訊時所述地政人員當場有向其講述第一
    、二類謄本的不同等語（見他7426卷第85頁），明顯歧異。
    是證人趙若喻前揭證詞是否屬實，顯有可疑之處，尚難逕予
    採憑，無從據為有利被告之認定。　　
九、綜上所述，被告前揭所辯均非可採，本案事證明確，被告上
    開犯行，堪可認定，應予依法論科。
參、論罪說明：
一、按錄音、錄影或電磁紀錄，藉機器或電腦之處理所顯示之聲
    音、影像或符號，足以為表示其用意之證明者，為準文書，
    刑法第220條第2項規定定有明文。又文書之行使，每每因文
    書之性質、內容不同而異，而近代社會對於錄音、錄影、電
    腦之使用，日趨普遍，並有漸以取代一般文書之趨勢，故現
    行刑法將錄音、錄影、電磁紀錄視為準文書，以因應實際需
    要，並使法律規定能與科技發展之狀況與時俱進。是就偽造
    之刑法第220條第2項之準文書而言，其內容因須藉由機器設
    備或電腦處理，始能顯示於外，而表示該文書內容及一定用
    意，故於行為人將偽造之準私文書藉由機器或電腦處理，對
    相對人顯示時，因其已有使用該偽造準文書之行為，該行為
    即達於行使偽造準私文書之程度（最高法院91年度台上字第
    4075號判決意旨參照）。本案被告係透過地政機關雙向電腦
    螢幕，在因電子化作業而無列印紙張而僅於螢幕上顯示屬電
    磁紀錄之地籍謄本及相關資料申請書上，利用電子簽名方式
    簽名確認，用以表示申請人為告訴人、被告係受告訴人本人
    之委託而代理申請上開地籍資料，上開申請書之電磁紀錄，
    自屬準私文書。　　
二、次按刑法上所謂偽造私文書（準私文書），以無權製作之人
    冒用他人名義製作為要件，如果行為人基於本人之授權，或
    其他原因有權製作者，固與無權製作之偽造行為不同，而不
    成立偽造私文書（準私文書）罪。但若無代理權竟假冒本人
    之代理人名義，而製作虛偽之私文書（準私文書）者，因其
    所製作者為本人名義之私文書（準私文書），使該被偽冒之
    本人在形式上成為虛偽私文書（準私文書）之製作人，對於
    該被偽冒本人之權益暨私文書（準私文書）公共信用所造成
    之危害，與直接冒用本人名義偽造私文書（準私文書）無異
    ，自仍應構成偽造私文書（準私文書）罪（最高法院95年9
    月26日第19次刑事庭會議決議、最高法院109年度台上字第9
    83號及110年度台上字第658號判決意旨參照）。本案被告明
    知告訴人並未委託其申請上開地籍資料，竟假冒告訴人代理
    人身分，利用電子簽名方式在上開電子申請書簽名確認，用
    以表示申請人為告訴人、被告係受告訴人本人之委託而代理
    申請上開地籍資料，雖未直接簽署告訴人姓名，然被告既以
    告訴人為申請人，使告訴人形式上成為該虛偽申請書之製作
    人，對於遭偽冒之告訴人本人權益暨準私文書（即上開電子
    申請書）之公共信用造成危害，與直接冒用他人名義偽造準
    私文書無異，依前揭說明，自屬行使偽造準私文書。
三、核被告所為，係犯刑法第216條、第210條、第220條第2項之
    行使偽造準私文書罪。起訴書法條漏未敘及刑法第220條第2
    項，固有未合，惟基本社會事實同一，業經原判決敘明補充
    （見原審卷第355頁），本院亦當庭告知被告上開法條及罪
    名（見本院卷第131、160頁），已充分保障被告之防禦權，
    應依刑事訴訟法第300條變更起訴法條。又被告偽造準私文
    書後，據以向清水地政事務所承辦人員廖麗美行使，其偽造
    準私文書之低度行為應為行使之高度行為所吸收，不另論罪
    。
四、被告佯為告訴人之代理人，偽造並行使本案建物之地籍謄本
    及相關資料電子申請書（見原審卷第97頁）、本案土地之地
    籍謄本及相關資料電子申請書（見他7426卷第51頁；原審卷
    第95頁），係在在密切接近之時間，在同一地點為之，且侵
    害法益相同，應論以接續犯而屬單純一罪。
肆、上訴駁回之說明：
一、原審經審判結果，以被告上開行使偽造準私文書犯行之罪證
    明確，適用刑法第216條、第210條、第220條第2項、第41條
    第1項前段之規定，並審酌被告為取得本案土地及建物之第
    一類登記謄本、異動索引資料，明知未受告訴人本人之委託
    ，竟佯為告訴人之代理人而為本案行為，所為實不足取，並
    考量被告之犯罪動機、目的、手段，其所為損及告訴人資訊
    隱私與地政機關管理正確性之危害程度，尚未取得告訴人之
    諒解，兼衡被告之素行，自陳專科畢業之智識程度，需照顧
    扶養先生、擔任補習班主任及其薪資狀況之家庭生活經濟狀
    況等一切情狀，量處有期徒刑3月，及諭知易科罰金之折算
    標準為以新臺幣1000元折算1日，並敘明就上開偽造之準私
    文書不予沒收之理由。核原審認事用法，證據取捨均無不當
    ，且已本於被告之責任為基礎，具體斟酌刑法第57條各款所
    規定之量刑因子，且於量刑理由詳加說明，並無濫用量刑權
    限，亦無判決理由不備，或其他輕重相差懸殊等量刑有所失
    出或失入之違法或失當之處，其量刑尚屬妥適，沒收與否亦
    屬有據（詳如後述），並無違誤，自應予維持【至於①被告
    於107年10月29日為本案申請之時間15時57、58分許，起訴
    書犯罪事實欄誤載為15時55分許，原判決雖漏未敘明更正，
    然卷內事證已明，無礙本案犯罪事實之認定，爰由本院補充
    更正並說明如犯罪事實欄所示，無庸撤銷改判；②原判決理
    由欄雖有贅載「刑法施行法第1條之1第1項」及漏載「刑事
    訴訟法第300條」之情，惟均無礙本案犯罪事實、法條及罪
    名之認定，亦無庸撤銷改判，均併此敘明】。
二、被告上訴意旨猶執前詞否認犯罪，尚非可採，業如前述，其
    上訴為無理由，自應予駁回。　　
伍、沒收與否之說明：
　　上開偽造之準私文書既經提交於清水地政事務所，已非被告
    所有，自無從併予宣告沒收，附此敘明。　　
據上論結，應依刑事訴訟法第368條，判決如主文。
本案經檢察官張凱傑提起公訴，檢察官謝謂誠到庭執行職務。
中　　華　　民　　國　　111 　年　　3 　　月　　17　　日
                  刑事第四庭    審判長法　官  蔡名曜
                                      法　官  邱鼎文
                                      法　官  黃玉琪
以上正本證明與原本無異。
如不服本判決應於收受送達後20日內向本院提出上訴書狀，其未
 敍述上訴理由者，並得於提起上訴後20日內向本院補提理由書(
均須按他造當事人之人數附繕本)「切勿逕送上級法院」。因疫
情而遲誤不變期間，得向法院聲請回復原狀。
  
                                     書記官  林姿妤

中　　華　　民　　國　　111 　年　　3 　　月　　17　　日